臺灣臺中地方法院民事判決
                                   110年度中小字第2127號
原      告  明台產物保險股份有限公司

法定代理人  長瀬耕一
訴訟代理人  王一如  
            張家銘  
            莊子賢律師
被      告  黃昭霖  
上列當事人間請求損害賠償事件，本院於民國110年8月23日言詞
辯論終結，判決如下：
    主      文
被告給付原告新臺幣23,818元，及自民國110 年4 月14日起至清
償日止，按週年利率百分之5 計算之利息。
原告其餘之訴駁回。
訴訟費用新臺幣1,000 元由被告負擔新臺幣700 元，餘由原告負
擔。
本判決原告勝訴部分得假執行。
    事實及理由
壹、程序部分
一、被告經合法通知，未於言詞辯論期日到場，核無民事訴訟法
    第386 條各款所列情形，依民事訴訟法第433 條之3 規定，
    本院依職權由原告一造辯論而為判決。
二、按小額訴訟之訴狀送達後，原告不得將原訴變更或追加他訴
    ，但擴張或減縮應受判決事項之聲明者，不在此限，民事訴
    訟法第436 條之23、第436 條第2 項、第255 條第1 項但書
    第3 款定有明文。本件原告起訴時聲明原請求被告給付新台
    幣( 下同) 85,550元，嗣於民國110 年8 月23日言詞辯論期
    日當庭以言詞更正聲明請求金額為34,025元，並經記明筆錄
    在卷。本院審酌原告上開更正請求，其訴訟標的及請求之原
    因事實與原訴仍屬相同，僅請求金額減少而已，核屬減縮應
    受判決事項之聲明，並非訴之變更或追加，依首揭法條規定
    ，即無不合，應准許之。
貳、實體事項
一、原告主張：被告於108 年6 月21日14時01分許，駕駛車牌號
    碼000-0000號自用小貨車，行經臺中市○○區○○路○○巷0 0 號
    前，因酒後駕車致被告身體協調機能及對外界事物注意力、
    判斷力、反應力均有所減低，擦撞由原告所承保、訴外人宏
    元不鏽鋼有限公司（下稱宏元公司）所有並由陳俊瑋所駕駛
    之車牌號碼000-0000號自用小貨車（下稱系爭車輛），致系
    爭車輛受損，修復費用就零件部分計算折舊後共計34,025元
    （含零件費用5,725 元、工資費用16,300元、烤漆費用12,0
    00元），而系爭車輛修復費用業由原告依保險契約予以理賠
    ，為此，爰依保險代位及侵權行為之法律關係，請求被告賠
    償。並聲明：被告應給付原告34,025元，及自起訴狀繕本送
    達之翌日起至清償日止，按週年利率百分之5 計算之利息。
二、被告未於言詞辯論期日到場，亦未提出書狀作何聲明或陳述
    。
三、本院之判斷：
  ㈠原告主張前開事實，業據其提出汽車駕駛執照、行照、汽車
    保險卡、台中市政府警察局道路交通事故當事人登記聯單、
    道路交通事故現場圖、初步分析研判表、照片、估價單、發
    票、汽車賠款同意書為證，並經本院調閱臺中市政府警察局
    道路交通事故調查卷宗核閱無誤，且而被告對於原告主張之
    上開事實，已於相當時期受合法之通知，而於言詞辯論期日
    不到場，亦未提出準備書狀爭執，依民事訴訟法第436 條之
    23、第436 條第2 項、第280 條第3 項準用同條第1 項之規
    定，對於原告所主張之情事，應視同自認。
  ㈡按汽車、機車或其他非依軌道行駛之動力車輛，在使用中加
    損害於他人者，駕駛人應賠償因此所生之損害。但於防止損
    害之發生，已盡相當之注意者，不在此限，民法第191 -2條
    定有明文，查本件被告駕駛車牌號碼000-0000號自用小貨車
    ， 行經臺中市○○區○○路○○巷00號前，不慎撞及系爭車輛，
    而被告於其行駛車輛於該處時，對於防止兩車之碰撞，如何
    已盡相當之注意義務乙節，既未能舉證以實其說，依上開說
    明，其自應負賠償責任。
  ㈢系爭車輛之受損，既係由被告駕駛車輛所碰撞造成，與被告
    過失駕駛行為間，自具相當因果關係。原告主張被告應負侵
    權行為損害賠償責任，應屬有據。
  ㈣次按因故意或過失，不法侵害他人權益者，負損害賠償責任
    ；又不法毀損他人之物者，應向被害人賠償其物因毀損所減
    少之價值，民法第184 條第1 項前段、第196 條分別定有明
    文。被告酒後且未注意車前狀況駕車致原告受有損害，二者
    間具有相當因果關係，原告依據民法侵權行為之法律關係請
    求被告賠償所受損害，應屬有據。按所謂請求賠償物被毀損
    所減少之價額，得以修復費用為估定標準，但以必要者為限
    ，例如修理材料以新品換舊品，應予折舊（最高法院77年度
    第9 次民事庭會議決議要旨參照）。本件被告於前揭時地駕
    車致肇事，使系爭車輛受有損害，被告自應依上述規定對原
    告負賠償責任，惟系爭車輛之零件修理既係以新零件更換被
    毀損之舊零件，揆諸前揭說明，即非屬必要費用而應扣除零
    件折舊部分。又依行政院所頒「固定資產耐用年數表」及「
    固定資產折舊率表」之規定，自用小客車之耐用年數為5 年
    ，依定率遞減法每年折舊千分之369 ，其最後1 年之折舊額
    ，加歷年折舊累計額，其總和不得超過該資產原額之10分之
    9 。經查：本件系爭車輛之修復費用為85,550元，其中零件
    費用為57,250元、工資為16,300元、烤漆費用為12,000元，
    有估價單及發票影本在卷可憑( 見本院卷第31至39頁) ，堪
    以認定。參以系爭車輛係於102 年11月出廠，有行車執照在
    卷可參（本院卷第19頁），至事故發生日即108 年6 月21日
    ，實際使用期間為5 年7 個月餘，顯已超過5 年，其零件折
    舊部分，至多僅得折舊至10分之9 ，是經扣除折舊額後，原
    告得請求之零件修復費用為5,725 元( 計算式：57250 ×1/1
    0 = 5725)，加計上開工資及烤漆費用28,300元後，原告得
    請求之必要修復費用為34,025元( 計算式：5725+16300+120
    00 = 34025) ，逾此範圍之主張，非屬必要費用。
四、再按損害之發生或擴大，被害人與有過失者，法院得減輕賠
    償金額，或免除之，民法第217 條定有明文。此項規定之目
    的，在謀求加害人與被害人間之公平，故在裁判上法院得以
    職權減輕或免除之（最高法院85年台上字第1756號民事裁判
    要旨參照）。本件原告之請求權既係代位宏元公司而來，於
    原告向被告求償時，民法第217 條過失相抵之規定仍有其適
    用。又被告雖有飲酒後不得駕車之過失，然原告亦有未依規
    定讓車之過失，有臺中市政府警察局道路交通事故初步分析
    研判表附卷可參（本院卷第75頁），亦為兩造所不爭執，本
    院衡諸事故雙方對本件車禍發生之原因力及過失程度，認被
    告應負百分之70之過失責任。是原告得請求被告賠償之金額
    應為23,818元（計算式：34025 ×70％＝23,818，小數點以下
    四捨五入）。
五、末按給付有確定期限者，債務人自期限屆滿時起，負遲延責
    任。給付無確定期限者，債務人於債權人得請求給付時，經
    其催告而未為給付，自受催告時起，負遲延責任。其經債權
    人起訴而送達訴狀，或依督促程序送達支付命令，或為其他
    相類之行為者，與催告有同一之效力，民法第229 條第1 項
    、第2 項定有明文。又遲延之債務，以支付金錢為標的者，
    債權人得請求依法定利率計算之遲延利息。但約定利率較高
    者，仍從其約定利率；應付利息之債務，其利率未經約定，
    亦無法律可據者，週年利率為百分之5 ，民法第233 條第1
    項、第203 條亦有明定。本件原告對被告之侵權行為債權，
    核屬無確定期限之給付，既經原告起訴而起訴狀繕本並於送
    達被告（本院卷第89頁送達證書），被告迄未給付，當負遲
    延責任。是原告請求自起訴狀繕本送達被告之翌日即110 年
    4 月14日起算，按週年利率百分之5 計算之法定遲延利息，
    核無不合，應予准許。
五、綜上所述，原告依侵權行為之法律關係及保險代位之規定，
    請求被告給付原告23,818元，及自起訴狀繕本送達翌日起即
    110 年4 月14 日起至清償日止，按週年利率百分之5 計算
    之利息，為有理由，應予准許。
六、本件原告勝訴部分係就民事訴訟法第436 條之8 訴訟適用小
    額程序所為被告敗訴之判決，依同法第436 條之20之規定，
    依職權宣告假執行。另依民事訴訟法第79條、第436 條之19
    第1 項之規定，本件訴訟費用額確定為1,000 元，應由被告
    負擔700 元，餘由原告負擔。
中    華    民    國  110     年     8    月   30     日
                  臺灣臺中地方法院臺中簡易庭
                              法  官  陳航代
以上為正本，係照原本作成。
如不服本判決，應於送達後20日內，以判決違背法令為理由，向
本院提出上訴狀並表明上訴理由（上訴理由應表明一、原判決所
違背之法令及其具體內容；二、依訴訟資料可認為原判決有違背
法令之具體事實），如於本判決宣示後送達前提起上訴者，應於
判決送達後20日內補提上訴理由書（須附繕本）。 
中　　華　　民　　國　　110 　年　　9 　　月　　6 　　日
                                  書記官  廖鳳美